臺灣板橋地方法院刑事判決　　　　　　　96年度訴字第1429號
公　訴　人　臺灣板橋地方法院檢察署檢察官
被　　　告　甲○○
上列被告因違反毒品危害防制條例案件，經檢察官提起公訴（96
年度毒偵字第890 號），被告於準備程序中就被訴事實為有罪之
陳述，經本院合議庭裁定由受命法官獨任進行簡式審判程序，並
判決如下：
    主  文
甲○○施用第一級毒品，累犯，處有期徒刑壹年，減為有期徒刑
陸月，如易科罰金，以新臺幣壹仟元折算壹日。扣案海洛因淨重
零點零伍公克沒收銷燬之，包裹上開海洛因之袋壹個沒收之。
    事  實
一、甲○○於民國87年間，曾因違反毒品危害防制條例案件，經
    本院以87年度毒聲字第1515號裁定送觀察、勒戒後，認有繼
    續施用毒品之傾向，再經本院以87年毒聲字第1938號裁定令
    入戒治處所施以強制戒治，嗣經本院先以88年度毒聲字第61
    3 號裁定停止戒治付保護管束，其後復以88年度毒聲字第36
    28號裁定撤銷停止戒治，復入戒治處所施以強制戒治，於89
    年6 月28日強制戒治期滿，而經臺灣板橋地方法院檢察署檢
    察官於89年6 月28日以89年度戒毒偵字第416 號為不起訴處
    分確定，復於前揭強制戒治執行完畢後5 年內之92年5 、6
    月間起至92年8 月11日上午11時許及92年8 月13日凌晨1時5
    分許為警查獲採尿前96小時內某時，再犯施用毒品案件，經
    本院以92年度毒聲字第2516號裁定令入戒治處所施以強制戒
    治（惟此部分於93年1 月9 日因法律修改免予戒治出監），
    並由臺灣板橋地方法院檢察署檢察官提起公訴，經本院以92
    年度訴字第2322號判決判處有期徒刑10月、4 月，並定應執
    行刑為有期徒刑1 年，嗣其另於93年5 月21日起至同年9 月
    25日下午2 時許止，又因施用毒品案件，經本院以93年度訴
    字第1533號判決判處應執行有期徒刑1 年、5 月，並定應執
    行刑為1 年3 月確定，乃前揭2 案接續執行，於95年11月9
    日因縮短刑期執行完畢（構成累犯）。
二、甲○○明知海洛因經毒品危害防制條例列為第一級毒品，不
    得持有、施用，竟於前受強制戒治執行完畢5 年內已再犯毒
    品危害防制條例之罪後，仍基於施用第一級毒品海洛因之犯
    意，於96年1 月19日上午9 時、10時許（起訴書載為於96年
    1 月19日中午某時許），在臺北縣新莊市○○街49巷16之1
    號其住處廁所內，以將海洛因置入針筒內施打至體內之方式
    ，而施用第1 級毒品海洛因1 次。嗣甲○○於96年1 月19日
    13時40分許，為警在臺北縣新莊市○○街與復興路口所查獲
    ，除扣得第1 級毒品海洛因1 包（淨重0.05公克，惟起訴書
    誤載為淨重0.1 公克），並經警採尿送驗，呈鴉片類（嗎啡
    、可待因）之陽性反應，始知上情。
三、案經臺北縣政府警察局新莊分局報請臺灣板橋地方法院檢察
    署檢察官偵查起訴。
    理  由
一、訊據被告甲○○對於前揭施用第一級毒品海洛因之情節已經
    坦承不諱，而其為警查獲後所採集之尿液經送驗以氣相層析
    質譜儀法確認檢驗結果，於鴉片類（嗎啡，乃施用海洛因之
    代謝物）確呈陽性反應，此有臺灣檢驗科技股份有限公司96
    年2 月7 日出具之濫用藥物檢驗報告在卷可證（偵查卷第37
    頁），再被告為警查獲時所扣案之白色粉末狀物品1 包，經
    警送驗結果，亦發現確係海洛因（淨重0.05公克），此亦有
    法務部調查局96年2 月9 日調科壹字第09623011300 號鑑定
    書存卷可參（偵查卷第48頁），足認被告上開施用第一級毒
    品海洛因之自白與事實相符。再者，毒品危害防制條例於92
    年7 月9 日修正公布，自93年1 月9 日施行，其中第20條、
    第23條將施用毒品之刑事處遇程序，區分為「初犯」及「5
    年內再犯」、「5 年後再犯」，依其立法理由之說明：「初
    犯」，經觀察、勒戒或強制戒治後，應為不起訴處分或不付
    審理之裁定；經觀察、勒戒或強制戒治執行完畢釋放後，「
    5 年內再犯」者，因其再犯率甚高，原實施之觀察、勒戒及
    強制戒治既已無法收其實效，爰依法追訴或裁定交付審理。
    至於經觀察、勒戒或強制戒治執行完畢釋放後，「5 年後再
    犯」者，前所實施之觀察、勒戒或強制戒治已足以遮斷其施
    用毒品之毒癮，為期自新及協助其斷除毒癮，仍適用「初犯
    」規定，先經觀察、勒戒或強制戒治之程序。從而依修正後
    之規定，僅限於「初犯」及「5 年後再犯」二種情形，始應
    先經觀察、勒戒或強制戒治程序，倘被告於5 年內已再犯，
    經依法追訴處罰，縱其第3 次（或第3 次以上）再度施用毒
    品之時間，在初犯經觀察、勒戒或強制戒治執行完畢釋放5
    年以後，已不合於「5 年後再犯」之規定，且因已於「5 年
    內再犯」，顯見其再犯率甚高，原實施觀察、勒戒或強制戒
    治，已無法收其實效，即應依該條例第10條處罰（最高法院
    95年5 月9 日95年度第7 次刑事庭會議決定意旨、最高法院
    95年度台非字第59號判決及同院95年度台非字第65號判決可
    資參照）；茲被告於87年間，曾因違反毒品危害防制條例案
    件，經本院以87年度毒聲字第1515號裁定送觀察、勒戒後，
    認有繼續施用毒品之傾向，再經本院以87年毒聲字第1938號
    裁定令入戒治處所施以強制戒治，嗣經本院先以88年度毒聲
    字第61 3號裁定停止戒治付保護管束，其後復以88年度毒聲
    字第36 28 號裁定撤銷停止戒治，復入戒治處所施以強制戒
    治，於89年6 月28日強制戒治期滿，而經臺灣板橋地方法院
    檢察署檢察官於89年6 月28日以89年度戒毒偵字第416 號為
    不起訴處分確定，復於前揭強制戒治執行完畢後5 年內之92
    年5 、6 月間起至92年8 月11日上午11時許及92年8 月13日
    凌晨1 時5 分許為警查獲採尿前96小時內某時，再犯施用毒
    品案件，經本院92年度毒聲字第2516號裁定令入戒治處所施
    以強制戒治（惟此部分於93年1 月9 日因法律修改免予戒治
    出監），並由臺灣板橋地方法院檢察署檢察官提起公訴，經
    本院以92年度訴字第2322號判決判處有期徒刑10月、4 月，
    並定應執行刑為有期徒刑1 年，嗣其另於93年5 月21日起至
    同年9 月25日下午2 時許止又因施用毒品案件，經本院以93
    年度訴字第1533號判決判處應執行有期徒刑1 年、5 月，並
    定應執行刑為1 年3 月確定，乃前揭2 案接續執行，於95年
    11月9 日因縮短刑期執行完畢，以上有臺灣高等法院被告前
    案紀錄表及電腦列印本院92年度訴字第2322號、93年度訴字
    第1533號刑事判決書各1 件在卷足考，足徵被告係於強制戒
    治執行完畢釋放後5 年內已再犯施用毒品罪，經依法追訴處
    罰，復犯本件毒品危害防制條例第10條之罪無疑。故本件事
    證明確，被告犯行洵堪認定。
二、查海洛因係毒品危害防制條例第2 條第2 項所稱之第一級毒
    品，不得持有、施用，被告竟持之施用，核其所為，係犯毒
    品危害防制條例第10條第1 項之施用第一級毒品罪。被告於
    施用第一級毒品海洛因前後之持有行為，為施用之高度行為
    所吸收，毋庸論罪。又被告有如事實欄一所載之前科紀錄及
    執行完畢情形，此有前述臺灣高等法院被告前案紀錄表存卷
    可資參照，是其於5 年內故意再犯本件有期徒刑以上之罪，
    構成累犯，應依刑法第47條第1 項之規定，加重其刑。爰審
    酌被告平日素行、經觀察勒戒後、法院判刑後仍再施用毒品
    ，顯見並無確切改正之意，惟念其犯罪係戕害自身，尚未害
    及他人，所犯情節非重，及犯罪後已坦承犯行之態度等及其
    他一切情狀，量處如主文所示之刑，又「中華民國九十六年
    罪犯減刑條例」業經總統於96年7 月4 日公布，於同年7 月
    16 日 施行，被告實行本件犯罪之時間係在96年4 月24日以
    前，復無中華民國九十六年罪犯減刑條例所列不予減刑之情
    形（按本件被告係在上開條例施行後，始經本院於96年8 月
    10 日 發佈通緝，參酌最高法院80年度台上字第4614號、台
    非字第428 號以及81年度台上字第3382號判決意旨，本件仍
    應依法予以減刑），應依同條例第2 條第1 項第3 款之規定
    ，就所受宣告之有期徒刑減其刑期2 分之1 ，並諭知易科罰
    金之折算標準。又扣案之海洛因（淨重0.05公克），屬查獲
    之第一級毒品，不問屬於犯人與否，均應依毒品危害防制條
    例第18條第1 項前段規定併予宣告沒收銷燬之；而扣案包裝
    上開海洛因之外包裝袋1 個，係被告所有，供本件施用第一
    級毒品犯罪所用之物（供以防潮、防塵，並便於攜帶使用）
    ，業經被告供承在卷，爰依刑法第38條第1 項第2 款規定併
    予宣告沒收之。
三、又臺灣板橋地方法院檢察署96年度毒偵字第6219號併案意旨
    雖以被告甲○○於96年8 月13日上午8 、9 時許，在臺北縣
    新莊市○○街49巷16之1 號其住處內，施用第1 級毒品海洛
    因1 次，嗣甲○○於同日下午5 時20分許，為警在臺北縣新
    莊市○○街所查獲，並扣得第1 級毒品海洛因1 包（淨重1
    公克），因認被告甲○○涉有違反毒品危害防制條例第10條
    第1 項之罪嫌，而與前揭論罪部分有包括一罪之集合犯關係
    ，屬事實上之同一案件云云。然查，本件被告所為施用毒品
    情節係在96年1 月19日，距離併案意旨所指時間已將近有7
    個月，其間相隔已久，難謂有何密接之關係可言；更何況，
    參酌被告於本院準備程序時已經自承「我那次（按指起訴情
    節）注射完畢，我有想要戒毒，當天心情不好，所以臨時才
    想要施用海洛因」等語明白（本院卷第93頁），可見被告於
    本件與併案情節支個施用毒品之際，其主觀上並非基於事先
    計畫多次密接不斷施用毒品之意思所致，況自96年1 月19日
    後迨至同年8 月13日之前，又查無證據證明被告曾持續不斷
    反覆實施同一施用毒品犯行，故在刑法評價上，依社會健全
    觀念，應認被告本件施用毒品行為與併案情節係屬另行起意
    所致，並非所謂集合行為無疑，是以兩者間應無包括一罪之
    實質上一罪之關係甚明（最高法院96年度台上字第2560號判
    決意旨參照），因此本院自應將併案情節，退回前揭前揭檢
    察署由其另行處理。
四、末查本件被告所犯施用第一級毒品案件，並非死刑、無期徒
    刑、最輕本刑為3 年以上有期徒刑之罪或高等法院管轄第一
    審案件，而其於準備程序進行中，被告先就被訴事實為有罪
    之陳述，經法官告知簡式審判程序之旨，並聽取公訴人及被
    告之意見後，本院認適宜改依簡式審判程序進行，爰依刑事
    訴訟法第273 條之1 第1 項規定，由本院合議庭以裁定由受
    命法官獨任進行簡式審判程序，併此敘明。
據上論斷，應依刑事訴訟法第273 條之1 第1 項、第299 條第1
項前段，毒品危害防制條例第10條第1 項、第18條第1 項前段，
刑法第11條前段、第47條第1 項、第41條第1 項，第38條第1 項
第2 款，中華民國九十六年罪犯減刑條例第2 條第1 項第3 款、
第7 條、第9 條，判決如主文。
本案經檢察官朱學瑛到庭執行職務。
中　　華　　民　　國　　96　　年　　8 　　月　　28　　日
　　　　　　　　　刑事第三庭法  官  蕭胤瑮
上列正本證明與原本無異。
如不服本判決，應於判決送達後十日內敘明上訴理由，向本院提
出上訴狀（應附繕本），上訴於臺灣高等法院。
                            書記官  黃炎煌
中　　華　　民　　國　　96　　年　　8 　　月　　28　　日
附錄：本案論罪科刑法條全文
毒品危害防制條例第10條
施用第一級毒品者，處 6 月以上 5 年以下有期徒刑。
施用第二級毒品者，處 3 年以下有期徒刑。
